【裁判字號】    98,交聲,3202
【裁判日期】    990315
【裁判案由】    聲明異議
【裁判全文】
臺灣高雄地方法院交通事件裁定        98年度交聲字第3202號
原處分機關  交通部公路總局高雄區監理所
異  議  人  甲○○○
上列異議人因違反道路交通管理處罰條例案件，對於交通部公路
總局高雄區監理所於中華民國98年11月30日所為之裁決（原處分
案號：高監自裁字第裁80-ZDB125169號）聲明異議，本院裁定如
下：
    主  文
異議駁回。
    理  由
一、聲明異議意旨略以：受處分人即異議人（以下稱異議人）甲
    ○○○所有之ZG-8783號自用小客車，於民國98年10月3日11
    時11分許，在國道一號北上272.8公里處，經警以雷射測速
    儀測得其時速122公里，該路段行車速限為110公里，超速12
    公里，為警照相逕行舉發，並經原處分機關交通部公路總局
    高雄區○○○○道路交通管理處罰條例第33條第1項第1款、
    第63條第1項第1款規定，處罰鍰新台幣（下同）3,000元，
    並記違規點數1點。惟員警所使用之雷射測速儀，其功能是
    否合於標準，已屬有疑; 況依新修正之「雷達測速儀檢定檢
    查技術規範」可知雷達測速儀應以水平方式對目標物發出雷
    射光方為正確使用方式，而從採證照片得知，本件之雷達測
    速儀係安裝於高架道路上自上而下打出雷射，此當影響其採
    證結果; 且依道路交通管理處罰條例之規定，高速公路測速
    告示牌應於測速器300公尺前設立，而本件執法機關並未設
    立相關標示，自屬違反行政機關之告知義務，為此聲明異議
    等語。
二、按汽車行駛高速公路，應依速限標誌指示，高速公路交通管
    制規則第5條第1項前段定有明文。次按，汽車行駛於高速公
    路，不遵使用限制、禁止、行車管制及管理事項之管制規則
    ，而行車速度超過規定之最高速限者，處汽車駕駛人3,000
    元以上6,000元以下罰鍰，並記違規點數1點，道路交通管理
    處罰條例第33條第1項第1款、第63條第1項第1款亦有明定。
三、經查：
  (一)本件異議人甲○○○於98年10月3 日11時11分許，駕駛車牌
    號碼ZG-8783 號自用小客車，行經國道一號北上272.8 公里
    處時，該路段之時速限制為每小時110 公里，經科學儀器測
    得其行車時速為122 公里，超過速限12公里，遂逕行舉發，
    原處分機關並於同年11月30日依道路交通管理處罰條例第33
    條第1 項第1 款規定，以高監自裁字第裁80-ZDB12 5169 號
    違反道路交通管理事件裁決書裁罰3,000 元等事實，為異議
    人所不否認，並有異議人超速違規測速照片及國道一號北上
    274.8 公里、273.2 公里處固定式「前有測速照相」警示標
    誌照片2 張，交通部公路總局高雄區○○○○○路交通管理
    事件裁決書、送達證書、內政部警政署國道公路警察局舉發
    違反道路交通管理事件通知單、交通違規陳述單及查詢單及
    內政部警政署國道公路警察局第四警察隊函在卷可參，異議
    人違規之事實堪可認定。又本件用以測定異議人行駛速度所
    使用之雷射測速儀係由經濟部標準檢驗局於97年12月12日檢
    定合格（檢定合格單號碼：M0GB 0000000），檢定合格有限
    期限至98年12月31日止，此有經濟部標準檢驗局雷射測速儀
    檢定合格證書影本1 份附卷可證，而異議人之上開車輛於98
    年10月3 日經警測得行駛超速時，該雷射測速儀尚在檢定合
    格有效期限內，故該雷達測速儀之準確性及正確性應值得信
    賴，是異議人辯稱雷射測速儀未經檢驗合格及員警未設置警
    告標示牌云云，即無足採。
  (二)又異議人雖辯稱：該雷射測速儀係立於高架道路上自上而下
    打出雷射，是否符合雷射測速儀檢定檢查技術規範，自屬有
    疑云云。惟查：如雷射測速儀所在位置之點為Ａ，測得汽車
    行進間之第一點位置為Ｂ，第二點位置為Ｃ，Ｂ到Ｃ之距離
    為ａ（即汽車實際之車行距離），Ａ到Ｂ的距離為ｃ（雷射
    測速儀位置至汽車行進間第一點位置之距離），Ａ到Ｃ的距
    離為ｂ（雷射測速儀位置至汽車行進間第二點位置之距離）
    ，因三角形任兩邊邊長之總和必大於第三邊之邊長（即ａ＋
    ｂ＞ｃ），換言之，ａ＞c －b ，故實際之車行距離（a ）
    必大於雷射測速儀位置至汽車行進間第二點位置之距離（c
    ）減去雷射測速儀位置至汽車行進間第一點位置之距離（b
    ）。亦即在同樣之時間內，實際行駛之距離會大於雷達測速
    儀所感應到之距離，又因為速度＝距離÷時間，因此，同樣
    時間行駛之距離越遠，表示速度會越快。於是，當實際行駛
    之距離大於雷達測速儀所感應到之距離時，表示實際車速會
    大於測速儀測得之車速。本件由於員警無法在目標汽車正前
    方直接瞄準，雷射測速儀與目標汽車之行駛方向間必定形成
    1 個角度。是雷射測速儀所測量之車速會比目標汽車實際之
    車速低，而且角度越大，所測量出之車速越低（此現象即為
    「餘弦效應」cos θ值在0 至1 之間，當θ越小，越接近0
    度時，co s θ 值越大，越接近於1 ；換言之，當雷射測速
    儀與目標汽車行駛方向間所形成之角度越小，即越接近0 度
    時，所測得之速度越大，越接近真正之車速）。本件異議人
    對於當時之測距為113.7 公尺，雷射測速儀離汽車行駛之車
    道垂直距離為6 、7 公尺（異議人認有數十公尺），產生之
    角度，認為可能影響測量之車速云云，依上開說明，不論員
    警所站立之位置與高速公路之差距為何，均不致有測得之數
    據高於實際之車速之狀況。且依雷射測數儀檢定檢查技術規
    範，亦未有何雷測速儀需以水平方式對目標物發出雷射方式
    方為正確之規定，故異議人以前詞為辯，亦屬無據。
四、綜上所述，異議人駕駛上開自小客車確有於上開時地違規超
    速之行為，議人前揭所辯，均無可採。從而，原處分機關依
    法裁處罰鍰3,000元，並記違規點數1點，其處分自無違誤。
    是本件聲明異議為無理由，應予以駁回。
據上論斷，應依道路交通管理處罰條例第87條第2 項、道路交通
案件處理辦法第19條，裁定如主文。
中    華    民    國    99    年    3     月    15    日
                  交通法庭  法  官  黃宣撫
以上正本證明與原本無異。
如不服本裁定，應於收受送達後5 日內向本院提出抗告狀。
中    華    民    國    99    年    3     月    15    日
                            書記官  林姵妤

司法院資訊處製作；財團法人民間司法改革基金會備份。
